臺灣高等法院刑事裁定
110年度侵聲再更一字第1號
再審聲請人
即受判決人  詹學仁



上列再審聲請人即受判決人因妨害性自主等案件，對於最高法院
中華民國98年7月16日98年度台上字第4005號第三審確定判決（
最後事實審案號：本院97年度上重訴字第34號，起訴案號：臺灣
士林地方檢察署96年度偵字第11073號），聲請再審，前經裁定
後（本院109年度侵聲再字第42號），由最高法院撤銷發回，本
院更行裁定如下：
    主  文
再審之聲請駁回。 
    理  由
一、管轄範圍之說明：
　  按判決在第三審確定者，對於該判決聲請再審，除以第三審
     法院之法官有第420條第5款情形為原因者外，應由第二審
    法院管轄之，刑事訴訟法第426條第3項定有明文。本件再審
    聲請人即受判決人甲○○(下稱聲請人）犯妨害性自主罪等案
    件，經本院以97年度上重訴字第34號判決後提起第三審上訴
    ，經最高法院以98年度台上字第4005號判決以無理由駁回上
    訴確定（針對以欺瞞之方法使人施用第三級毒品、強制性交
    而殺被害人、及遺棄屍體三部分），有聲請人所提上開最高
    法院判決在卷可稽。經核聲請人所具之「再審聲請狀」已明
    確記載「對於最高法院98年度台上字第4005號第三審確定判
    決（本院97年度上重訴字第34號第二審判決），依刑事訴訟
    法第 420條第1項第5款聲請再審」之旨，堪認聲請人係對於
    上揭第三審確定判決聲請再審。又聲請人聲請再審意旨係以
    第二審判決之受命法官有諸多違法失職情事，而非主張第三
    審確定判決之法官有因該案件犯職務上之罪，或因該案件違
    法失職已受懲戒處分等情事，是聲請人非以刑事訴訟法第42
    6條第3項關於第三審法院之法官有第420條第1項第5款情形
    為再審原因，故依前揭規定，應由第二審法院之本院管轄。
二、再審聲請意旨略以：㈠本案於臺灣士林地方法院97年度重訴
    字第1號第一審判決中，未依刑事訴訟法第159條第1項規定
    ，第一審法官仍引用該傳聞證據作為聲請人並非自首之依據
    ，已屬違法判決，且因第一審審理及判決書中均未提及卷內
    有傳聞證據，聲請人並不知曉卷內有傳聞證據存在，第二審
    判決之受命法官（下稱第二審法官）李春地發現該情況，不
    僅未重新調查傳聞證據之真實性，亦未告知聲請人卷內有傳
    聞證據存在，即以刑事訴訟法第159條之5規定認定有證據能
    力，然判決所謂「本件認定事實所引用之卷內其他供述證據
    」究竟為何項證據？㈡本案第二審法官知第一審有前項所述
    情形，且未向聲請人確認是否「知有」刑事訴訟法第159條
    第1項不得為證據之情形，判決書對此亦未詳加論述，有判
    決不載理由之可議。又判決書中所載告訴人乙女及證人丁女
    、丙男之警詢筆錄等，聲請人並未於言詞辯論終結前聲明異
    議等語，惟聲請人並不知悉卷內有何項傳聞證據，如何針對
    該證據爭執證據能力並聲明異議？㈢第二審法官知有本案傳
    聞證據之情事，卻未予調查，未傳喚報案人江詠歆說明報案
    經過，僅憑陳豐盛片面之詞、報案三聯單，及江詠歆於公務
    電話紀錄簿來認定聲請人非自首，且江詠歆之證詞言詞不符
    ，第二審法官卻視而不見。第二審法官發現第一審有違法之
    情事，意圖將前揭違法事實合法化，其在準備程序及審理程
    序中，從未善盡訴訟照顧義務，告知聲請人擬制同意之法律
    效果，使聲請人無法合法行使訴訟防禦權，致聲請人受無法
    預見之不利益。綜上所述，聲請法院調查法官違法失職之情
    況，並且依據刑事訴訟法第420條第1項第5款聲請再審，並
    請依同法第429條之2前項規定，通知到場並聽取檢察官意見
    云云。
三、按有罪之判決確定後，有下列情形之一者，為受判決人之利
    益，得聲請再審：原判決所憑之證物已證明其為偽造或變
    造者。原判決所憑之證言、鑑定或通譯已證明其為虛偽者
    。受有罪判決之人，已證明其係被誣告者。原判決所憑之
    通常法院或特別法院之裁判已經確定裁判變更者。參與原
    判決或前審判決或判決前所行調查之法官，或參與偵查或起
    訴之檢察官，或參與調查犯罪之檢察事務官、司法警察官或
    司法警察，因該案件犯職務上之罪已經證明者，或因該案件
    違法失職已受懲戒處分，足以影響原判決者。因發現新事
    實或新證據，單獨或與先前之證據綜合判斷，足認受有罪判
    決之人應受無罪、免訴、免刑或輕於原判決所認罪名之判決
    者。前項第1款至第3款及第5款情形之證明，以經判決確定
    ，或其刑事訴訟不能開始或續行非因證據不足者為限，得聲
    請再審（最高法院109年度台抗字第1217號判決意旨參照）
    。又再審及非常上訴制度，雖均為救濟已確定之刑事判決而
    設，惟再審係為原確定判決認定事實錯誤而設之救濟程序，
    與非常上訴程序係為糾正原確定判決法律上錯誤者有別，是
    倘所指摘者，係關於原確定判決適用法律不當之情形，核屬
    非常上訴之範疇，並非聲請再審所得救濟（最高法院105年
    度台抗字第863號裁定意旨參照）。
四、聲請人聲請再審意旨係以第二審法官有諸多違法失職情事，
    聲請法院調查法官違法失職之情況，主張刑事訴訟法第420
    條第1項第5款得提起再審云云。惟依該款規定得以聲請再審
    之情形，係以參與原判決之法官，因「該案件」犯職務上之
    罪已經證明者，或因「該案件」違法失職已受懲戒處分，足
    以影響原判決者為限。查，本案第二審法官李春地，固因違
    反貪污治罪條例等案件，經法院判處罪刑確定，並經公懲會
    於102年11月15日以102年度鑑字第12659號議決，以李春地
    因服公務有貪污行為，受法院判刑並宣告褫奪公權確定，依
    法不得任用為公務員，任用後則應予以免職，應認已無再為
    本案處分之必要，應予免議，有最高法院102年度台上字第4
    200號刑事判決、公懲會102年11月15日102年度鑑字第12659
    號懲戒議決書在卷可考。而李春地因犯職務上之罪，經法院
    判決有罪確定之案件，係為本院98年度矚上重更㈠字第10號
    何智輝等違反貪污治罪條例等罪案件，自與聲請人所涉本院
    97年度上重訴字第34號第二審判決有別，而非刑事訴訟法第
    420條第1項第5款規定所指之「該案件」，而與該款以參與
    原判決之法官，因「該案件」犯職務上之罪已經證明者之要
    件不符；此外，李春地經公務員懲戒委員會懲戒係因其所承
    審苗栗銅鑼科學園區開發弊案，因收受賄款乙事經法院判決
    有罪確定，而受彈劾，亦與聲請人所涉之97年度上重訴字第
    34號案件並無關連，亦與因「該案件」違法失職有受懲戒處
    分之要件有違，是聲請人所指，顯不符刑事訴訟法第420 條
    第1 項第5 款所定聲請再審之要件，顯無理由。　　
五、按聲請再審之案件，除顯無必要者外，應通知聲請人及其代
    理人到場，並聽取檢察官及受判決人之意見。但無正當理由
    不到場，或陳明不願到場者，不在此限；又所稱「顯無必要
    者」，係指聲請顯屬程序上不合法且無可補正或顯無理由而
    應逕予駁回，刑事訴訟法第429條之2、法院辦理刑事訴訟案
    件應行注意事項第177條之4分別定有明文。故有關於必要性
    之判斷，則應視踐行該法定程序是否有助於釐清聲請意旨及
    所主張之再審事由，自未排除法院於認有程序上不合法、顯
    無理由或應逕予開啟再審程序時，得不經踐行該法定程序並
    逕為裁定，故基於立法者就聽審權保障與考量司法資源有限
    性之合理分配，法院自得依據個案情節考量其必要而有判斷
    餘地。基此，本件聲請意旨既已清楚詳述聲請依據，而經審
    酌後認顯無再審理由，依前開說明及刑事訴訟法第429條之2
    之立法意旨，自無通知被告到場並聽取其意見之必要，是聲
    請人主張應通知其到場並聽取檢察官意見，自屬無據。
六、綜上所述，本件聲請人所執上揭聲請再審之理由，與刑事訴
　　訟法第420條第1項第5款規定不符，難認有理由，應予駁回
    。　　　
據上論斷，依刑事訴訟法第434條第1項，裁定如主文。
中　　華　　民　　國　　110 　年　　2 　　月　　19　　日
                  刑事第十五庭審判長法  官  林怡秀
                                    法  官  古瑞君
                                    法  官　呂煜仁
以上正本證明與原本無異。
如不服本裁定，應於收受送達後5 日內向本院提出抗告狀。
                                    書記官　林廷佳
中　　華　　民　　國　　110 　年　　2 　　月　　19　　日